臺灣高等法院民事裁定
111年度抗字第782號
抗  告  人  陳正修  


上列抗告人因與相對人曾安綺間假扣押事件，對於中華民國111
年6月1日臺灣臺北地方法院111年度全字第193號裁定，提起抗告
，本院裁定如下：
    主  文
原裁定廢棄。
抗告人以新臺幣貳拾伍萬元為相對人供擔保後，得對相對人之財
產在新臺幣柒拾伍萬元範圍內為假扣押；但相對人如以新臺幣柒
拾伍萬元為抗告人供擔保或將該金額提存後，得免為或撤銷假扣
押。
聲請及抗告訴訟費用由相對人負擔。
    理  由
一、抗告人主張：伊與相對人原為夫妻關係，相對人於結婚前因
    購屋所需資金不足，向伊借貸新臺幣（下同）75萬元，伊已
    如數給付予相對人，兩造並於108年7月4日簽立「立約書」
    （下稱系爭立約書），就此部分款項成立消費借貸關係；嗣
    兩造合意離婚，伊已對相對人提起請求返還上開借款之民事
    訴訟。詎伊於近日發現相對人將其所有門牌號碼新北市○○區
    ○○路0段000號7樓之4房屋及坐落基地之應有部分（下合稱系
    爭不動產）委託仲介公司出售，足證相對人有脫產之行為，
    縱伊日後獲得勝訴判決時，恐有不能強制執行或甚難執行之
    虞，伊願供擔保以補釋明之不足，就相對人之財產於75萬元
    範圍內聲請假扣押等情。經原法院駁回抗告人之聲請，抗告
    人不服，抗告前來。
二、按債權人就金錢請求或得易為金錢請求之請求，欲保全強制
    執行者，得聲請假扣押；假扣押，非有日後不能強制執行或
    甚難執行之虞者，不得為之；又請求及假扣押之原因應釋明
    之，前項釋明如有不足，而債權人陳明願供擔保或法院認為
    適當者，法院得定相當之擔保，命供擔保後為假扣押，民事
    訴訟法第522條第1項、第523條第1項、第526條第1項、第2
    項定有明文。依上開規定，債權人聲請假扣押，應就其請求
    及假扣押之原因加以釋明，該項釋明如有不足，而債權人陳
    明願供擔保或法院認為適當者，法院得定相當之擔保，命供
    擔保後為假扣押。又所謂假扣押之原因，依民事訴訟法第52
    3條第1項規定，係指債務人有日後不能強制執行或甚難執行
    之虞者，例如債務人浪費財產、增加負擔或就財產為不利之
    處分，將達於無資力之狀態、或移往遠地、逃匿無蹤或隱匿
    財產等情形。
三、本件抗告人主張其與相對人原為夫妻關係，其於兩造結婚前
    出借75萬元予相對人，嗣兩造合意離婚，其已對相對人提起
    請求返還上開借款之民事訴訟等情，業據提出系爭立約書、
    民事起訴狀等為證（見原審卷第9至13頁），並有相對人個
    人戶籍資料存卷可查（見本院卷第19頁），足認抗告人就其
    假扣押之請求已為相當之釋明。至於有關假扣押之原因部分
    ，抗告人主張相對人將其財產為處分、隱匿等情，業據提出
    系爭不動產登記謄本、全國不動產售屋網頁、臺灣新北地方
    法院（下稱新北地院）111年度補字第630號裁定等為證（見
    原審卷第15至25頁；本院卷第17頁），並經本院調閱新北地
    院111年度訴字第1172號返還價金事件（下稱系爭返還價金
    事件）卷在案。觀之系爭不動產登記謄本，可知系爭不動產
    已由抗告人於110年5月18日查封登記在案，而依第三人郭怡
    慧於系爭返還價金事件卷所提出之民事起訴狀及不動產買賣
    契約書所示，相對人明知系爭不動產已查封登記，竟於110
    年12月14日委託房屋仲介公司銷售系爭不動產，並於111年1
    月25日與郭怡慧簽訂買賣契約及收取簽約金（見外放1172號
    卷第11至16、19至29頁），堪認抗告人主張相對人嗣有將所
    有系爭不動產處分脫產，致陷於無資力狀態，無法或不足清
    償滿足該債權，而有日後不能強制執行或甚難執行之虞之假
    扣押原因，已為相當釋明，雖其釋明猶有未足，抗告人既陳
    明願供擔保以補不足，揆諸前開說明，自得命供相當之擔保
    後准為假扣押。至抗告人前案查封登記乃以本票裁定為執行
    名義，但經相對人提起確認本票債權不存在之訴（案號：原
    法院110年度北簡字第10810號），抗告人因預慮其受敗訴判
    決確定，始就本件消費借貸之訴訟標的請求為保全，兩者保
    全之請求標的不同，自不得謂本件無保全之必要，附此敘明
    。原法院駁回抗告人之假扣押聲請，容有未洽，抗告意旨指
    摘原裁定不當，求予廢棄改判，為有理由。爰將原裁定廢棄
    ，並審酌本件假扣押債務人可能遭受之損害，分別酌定相當
    擔保金額後為准、免或撤銷假扣押之諭知。
四、據上論結，本件抗告為有理由。依民事訴訟法第492條、第5
    26條第2項、第527條、第95條、第78條裁定如主文。
中　　華　　民　　國　　111 　年　　6 　　月　　30　　日
                  民事第十六庭  
                        審判長法  官  朱耀平
                              法  官  呂明坤
                              法  官  羅立德
正本係照原本作成。
不得再抗告。
中　　華　　民　　國　　111 　年　　7 　　月　　4 　　日
　　　　　　　    　　　　　　書記官  葉蕙心